臺灣臺中地方法院刑事判決　　　　　　　96年度易字第2094號
公　訴　人　臺灣臺中地方法院檢察署檢察官
被　　　告　丙○○
　　　　　　　　　　　樓之3
選任辯護人　廖志祥律師
被　　　告　乙○○
被　　　告　甲○○
上列被告因背信等案件，經檢察官提起公訴（95年度偵字第
21856號、28026號），本院判決如下：
    主    文
丙○○連續犯背信未遂罪，處有期徒刑肆月，如易科罰金，以銀
元佰元即新台幣玖佰元折算壹日，減為有期徒刑貳月，如易科
罰金，以銀元佰元即新台幣玖佰元折算壹日。又共同犯三次強
制罪，各處有期徒刑肆月，如易科罰金，以新台幣壹仟元折算壹
日，各減為有期徒刑貳月，如易科罰金，以新台幣壹仟元折算壹
日。應執行有期徒刑陸月，如易科罰金，以銀元佰元即新台幣
玖佰元折算壹日。
乙○○被訴傷害部分，甲○○被訴公然侮辱罪部分，均公訴不受
理。
    犯罪事實
一、甲○○因銀行貸款信用不佳，透過友人黃時標之介紹，與丙○○約定，由甲○○於民國93年12月31日向賴育敏買受坐落
    臺中市○○區○○段255地號土地及其上2166號建物（門牌
    號碼：臺中市○○區○○路1段631號3之1號），再將上開房
    、地借名登記至丙○○名下，並由丙○○向臺中第七商業銀
    行文心分行辦理貸款，而上開貸款本金、利息及稅金，均由
    甲○○繳納，該土地與其上建物仍由甲○○管理使用，所有
    權狀亦由甲○○持有保管，於94年2月23日完成上開房、地
    之移轉登記手續。嗣因甲○○拖延支付上開銀行之貸款利息
    ，貸款銀行向丙○○催討，丙○○、甲○○遂分別為：
（一）於94年5月間，丙○○、甲○○因上開貸款利息繳交糾紛
      ，丙○○思將上開房、地出售以換取現金，明知上開土地
      及建物所有權狀由甲○○保管，並未遺失，竟基於概括之
      犯意，意圖為自己不法之利益，違背約定，分別於94年7
      月28日及95年4月28日向臺中市中正地政事務所（以下簡
      稱中正地政事務所）偽稱上開土地及所有權狀遺失，申請
      上開權狀補發，致生損害於甲○○財產，經中正地政事務
      所依法公告，侯鴻隆得知上情，各於94年8月17日、95年5
      月16日向中正地政事務所聲明異議，中正地政事務所遂撤
      銷該申請，致未得逞。
（二）乙○○係丙○○之友人，自丙○○處得知其與甲○○上開
      房、地借名登記所生之債務糾紛。於95年7月18日晚間7時
      30 分許，丙○○、乙○○夥同另6名姓名年籍不詳之成年
      男子，前往上址由甲○○及其妻丁○○所開設之「天信整
      合行銷有限公司」（以下簡稱天信公司）欲與甲○○理論
      貸款繳交問題，詎丙○○及該6名男子竟共同基於以強暴
      妨害人行使權利之犯意，由該6名男子以鐵鍊、鎖頭將天
      信公司大門鎖住，甲○○見狀，上前阻止並與楊美華等人
      理論，乙○○則居中協調，適時甲○○竟基於公然侮辱之
      犯意，在該不特定人得以共見共聞之公司外之走道邊（即
      大樓電梯前），辱罵乙○○：「不然妳是要讓我幹嗎？」
      等語，而足以貶損乙○○之名譽，為當時在場之丙○○及
      進出該處之人所聽聞。該6名男子復將甲○○圍住，其中1
      名男子抓住甲○○之手，乙○○因遭甲○○辱罵，一時控
      制不住情緒，遂基於傷害他人身體之犯意，以隨身攜帶之
      塑膠材質皮包毆打甲○○頭部多下，直至該皮包帶子斷裂
      ，又出手抓甲○○之左手臂，致甲○○受有頭部外傷合併
      臉部擦傷及左手臂擦挫傷。
（三）於95年7月28日下午5時20分許，丙○○夥同約10名姓名年
      籍不詳之成年男子前往天信公司，共同基於以強暴、脅迫
      妨害人行使權利之犯意，出言指該公司員工不得上班，繼
      而以鐵鍊鎖住該公司大門，致使甲○○及公司員工無法進
      入該公司。
（四）於95年8月18日晚間10時20分許，丙○○夥同木工及4名姓
      名年籍不詳之成年男子前往天信公司，共同基於以強暴妨
      害人行使權利之犯意，由丙○○指使木工，在該公司大門
      製作木框，將大門封死，並以快速強力膠將大門之鎖匙孔
      封死，致使甲○○無法進出該公司。
二、案經被害人甲○○及其配偶丁○○告訴、臺中市警察局第二
    分局報告及被害人乙○○訴請臺灣臺中地方法院檢察署檢察
    官偵查起訴。
    理    由
甲、有罪部分：
  一、背信部分：上揭借名登記及申請土地、建物權狀補發之事
      實，業據被告丙○○於司法警察調查、檢察官偵訊時及本
      院審理時均坦承不諱，核與告訴人甲○○指述相符，證人
      賴美雲、賴惠玲亦到庭就移轉登記、貸款一情證述明確，
      復有95年7月18日中正地政事務所之中正地所四字第
      0950011047號函附94年1月14日上開土地及建物之買賣所
      有權移轉契約書、94年2月21日土地登記申請書（出賣人
      賴育敏移轉上開土地及建物所有權予被告丙○○）、上開
      土地及建物之所有權狀、中正地政事務所撤銷被告丙○○
      94年7月28日所有權狀補發登記之函文、95年4月28日土地
      登記申請書（被告丙○○於該日申請補發所有權狀）、95
      年5月16日告訴人甲○○之異議書、95年5月17日中正地政
      事務所土地登記案件駁回通知書稿、95年4月28日及5月17
      日中正地政事務所公告各1份附卷可稽，亦有被告丙○○
      及告訴人甲○○就上開土地及建物之不動產買賣契約書3
      份、94年8月17日告訴人甲○○之異議書、告訴人甲○○
      告知被告丙○○就申請補發所有權狀案件提出異議之存證
      信函、被告丙○○請求甲○○返還代繳貸款之存證信函、
      被告丙○○支付上開土地及建物之貸款利息、稅金、保險
      費、電費明細表、放款明細資料、商業火災保險單、電費
      單、地價稅及房屋稅單各1份在卷足憑，是以被告丙○○
      受託以其名義登記為所有權人，係為他人處理事務之人，
      竟違背約定，申請權狀補發後出售房、地，其背信未遂犯
      行，堪以認定。
  二、共同強制部分：被告丙○○對於夥同乙○○及姓名年籍不
      詳之成年男子，共同至天信公司，由不詳姓名年籍之成年
      男子持鐵鍊、鎖頭將天信公司大門鎖住及僱請木工將天信
      公司大門封死，致人員無法進出之事實，業據被告丙○○
      於司法警察調查、檢察官偵訊時坦承在卷，核與告訴人甲○○、丁○○指訴情節相符，復有臺中市警察局第二分局
      於95年7月19日凌晨1時10分受理刑事案件報案三聯單1紙
      、照片及照片影本共35紙在卷可稽，是以被告丙○○共同
      強制犯行，堪以認定。
  三、核被告丙○○所為，係犯刑法第342條第2項之背信未遂罪
      及第304條第1項之強制罪。被告先後3次夥同姓名年籍不
      詳之數名成年男子，至天信公司為強制犯行，有犯意聯絡
      及行為分擔，均為共同正犯。按刑法第2條第1項所稱之法
      律，係指刑罰所依存的整體法律狀態，故法律有變更應指
      足以影響行為的可罰性與法律效果的法令因修正或廢止而
      有所變更而言。所以刑法法律變更概念，應界定在法律規
      定的改變，足以影響刑罰權判斷者而言，刑法總則的變更
      ，自然會影響到個別犯罪的成立，乃至於法律效果的結構
      ，自屬法律變更，應為新舊法之比較。而刑法第56條連續
      犯之規定，業於94年2月2日修正公布刪除，並於95年7月1
      日施行，原屬連續犯之數個犯罪行為，依新法應數罪併罰
      ，比較修正前之規定，可依裁判上一罪論處，顯然修正前
      之規定有利於被告，如仍依修正後之規定，對於被告極為
      不利，從而，解釋上對於刑法第2條之解釋，應包括此種
      影響罪刑加重之規定。是以連續數行為而犯同一之罪名，
      均在新法施行前者，新法施行後，應依修正後刑法第2條
      第1項之規定，適用最有利於行為人之法律（最高法院95
      年5 月23日第8次刑事庭會議意旨參照）。本件被告於修
      正前之刑法時期所犯之3次之背信未遂罪，依裁判時之修
      正後之刑法第2條第1項比較之結果，以修正前之刑法較有
      利於行為人，應依修正前之刑法第56條之規定，逕以一連
      續犯論處。而被告先後2次犯背信未遂之犯行，時間緊接
      ，方法相同，所犯構成要件相同之罪名，顯係基於概括犯
      意反覆為之，為連續犯，應依修正前刑法第56條之規定以
      一罪論，並加重其刑，公訴人犯罪事實欄已論述被告2次
      背信未遂犯行，惟漏列連續犯之規定，附此敘明。被告所
      犯背信未遂罪，依刑法第25條第2項未遂犯之規定減輕其
      刑，並依法先加後減之，被告丙○○所犯背信未遂罪及三
      次強制罪犯行，犯意各別，應分論併罰。爰審酌被告犯罪
      之動機、目的、手段、犯後坦承犯行，且與被害人達成和
      解，有和解書1份附卷可佐等一切情狀，分別量處如主文
      所示之刑，並分別諭知易科罰金之折算標準。按被告丙○○犯罪時間在96年4月24日以前，所犯之罪合於減刑條件
      ，依中華民國96年罪犯減刑條例第2條第1項第3款之規定
      ，各予以減其宣告刑期二分之一，並定其應執行刑，依同
      條例第9條，諭知易科罰金之折算標準。
  四、又被告行為後，刑法第41條第1項業於94年2月2日以華總
      一義字第09400014901號令修正公布，並自95年7月1日起
      施行；罰金罰鍰提高標準條例第2條亦於95年5月17日以華
      總一義字第09400014901號令刪除，並自同年7月1日起施
      行。修正後刑法第41條第1項規定「犯最重本刑為5年以下
      有期徒刑以下之刑之罪，而受6個月以下有期徒刑或拘役
      之宣告者，得以新臺幣1千元、2千元或3千元折算1日，易
      科罰金。但確因不執行所宣告之刑，難收矯正之效，或難
      以維持法秩序者，不在此限。」，與修正前刑法第41條第
      1項規定「犯最重本刑為5年以下有期徒刑以下之刑之罪，
      而受6個月以下有期徒刑或拘役之宣告，因身體、教育、
      職業、家庭之關係或其他正當事由，執行顯有困難者，得
      以（銀元）1元以上3元以下折算1日，易科罰金。但確因
      不執行所宣告之刑，難收矯正之效，或難以維持法秩序者
      ，不在此限。」及適用修正前罰金罰鍰提高標準條例第2
      條規定「依刑法第41條易科罰金或第42條第2項易服勞役
      者，均就其原定數額提高為1百倍折算1日；法律所定罰金
      數額未依本條例提高倍數，或其處罰法條無罰金刑之規定
      者，亦同。」不同。比較新舊法結果，以舊法較有利於行
      為人，故依刑法第2條第1項前段規定，本件犯背信未遂及
      定執行刑之易科罰金部分，自應適用行為時之法律即修正
      前刑法第41條第1項及罰金罰鍰提高標準條例第2條之規定
      ，諭知如易科罰金，以銀元3百元即新台幣9百元折算壹日
      ，附此敘明。
乙、公訴不受理部分：
　一、本件公訴意旨如犯罪事實欄所述，因認被告乙○○犯有刑
      法第277條第1項之普通傷害罪，被告甲○○所為，犯刑法
      第309條第1項之公然侮辱罪嫌云云。
  二、按告訴乃論之罪，告訴人於第一審辯論終結前，得撤回其
      告訴；而告訴經撤回者，法院應諭知不受理之判決；又不
      受理之判決，得不經言詞辯論為之，刑事訴訟法第238條
      第1項、第303條第3款、第307條定有明文。查被告乙○○
      、甲○○所犯分別為刑法第277條第1項之傷害罪、第309
      條第1項之公然侮辱罪，依刑法第278條、第314條之規定
      ，分別為告訴乃論罪，茲告訴人於第一審辯論終結前以書
      狀聲請撤回本件傷害及公然侮辱罪之告訴，有告訴人撤回
      告訴狀二紙可憑，揆諸前開說明，爰不經言詞辯論，逕為
      諭知不受理之判決。
據上論斷，應依刑事訴訟法第299條第1項前段、第303條第3款、
第307條，刑法第2條第1項前段、第28條、第25條第2項，修正前
刑法第56條、第41條第1項前段、第51條第5款，刑法第304條第1
項、第342條第2項、第41條第1項前段，罰金罰鍰提高標準條例
第1條前段、修正前罰金罰鍰提高標準條例第2條，刑法施行法第
1條之1第1項、第2項前段，中華民國96年罪犯減刑條例第2條第1
項第3款、第7條、第9條，判決如主文。
本案經檢察官郭明嵐到庭執行職務。
中　　華　　民　　國　　96　　年　　7　　月　　31 　　日
                  刑事第七庭    審判長法  官  陳如玲
                                      法  官  高文崇
                                      法  官  郭德進
上正本證明與原本無異。
如不服本判決，應於送達後十日內向本院提出上訴狀（須附繕
本），上訴於臺灣高等法院臺中分院。
                                      書記官  陳惠玲
中　　華　　民　　國　　96　　年　　8 　　月　　2 　　日
附錄論罪科刑法條
中華民國刑法第304條
（強制罪）
以強暴、脅迫使人行無義務之事或妨害人行使權利者，處3年以
下有期徒刑、拘役或3百元以下罰金。
前項之未遂犯罰之。
中華民國刑法第342條
（背信罪）
為他人處理事務，意圖為自己或第三人不法之利益，或損害本人
之利益，而為違背其任務之行為，致生損害於本人之財產或其他
利益者，處5年以下有期徒刑、拘役或科或併科1千元以下罰金。
前項之未遂犯罰之。
